臺北高等行政法院判決　　　　　　　　　　　　　　 八十九年度訴字第二四○九號
　　　　　　　　　　　　　　　.
　　原　　　告　甲○○
　　訴訟代理人　丙○○
　　被　　　告　財政部
　　代　表　人　李庸三（局長）
　　訴訟代理人　丁○○
　　　　　　　　乙○○
　　　　　　　　戊○○
右當事人間因限制出境事件，原告不服財政部中華民國八十九年九月二十日台財訴字
第○八九一三五七一九三號訴願決定，提起行政訴訟，本院判決如左：
　　主  文
原告之訴駁回。
訴訟費用由原告負擔。
　　事  實
一、事實概要：原告為朝發飲食店負責人，該商號因欠繳營業稅及罰鍰計新台幣（下
    同）二、四三七、一七二元（營業稅三九八、○九一元、滯納金及利息六三、六
    八一元、營業稅罰鍰一、九七五、四○○元），台北市稅捐稽徵處以其欠繳稅款
    已達限制欠稅人或欠稅營利事業負責人出境實施辦法第二條第一項所定限制欠稅
    營利事業負責人出境之金額標準，乃報經被告以八十八年七月二十九日台財稅第
    八八○五一六○二七號函轉內政部警政署入出境管理局（以下簡稱境管局）限制
    原告出境。該局遂於八十九年五月二十日以（八九）境愛岑字第七○七七八號書
    函不許原告出境。原告不服，提起訴願，遭決定駁回，遂提起行政訴訟。
二、兩造聲明：
    (一)原告聲明：請求撤銷原處分及訴願決定。
    (二)被告聲明：如主文所示。
三、兩造之爭點：
    本件被告以原告為朝發飲食店之負責人，該商號因欠繳營業稅及罰鍰已達限制欠
    稅人或欠稅營利事業負責人出境實施辦法第二條第一項所定限制欠稅營利事業負
    責人出境之金額標準，而函請境管局限制原告出境，是否適法？
    (一)原告主張：
      (1)原告遭被告以欠稅為由，函請境管局限制出境後，方知被冒名開設商店乙事
        。茲因原告之身分證遺失遭不知名人士冒用，而冒用所衍生之一切法律責任
        ，不應由原告承擔。
      (2)訴願駁回理由略稱，原告確為朝發飲食店負責人，顯係張冠李戴。本案緣起
        原告於八十四年六月初旬遺失身分證，並於八十四年六月七日申請補發新證
        ，而不知名人士卻將原告已報失七個月之身分證，經變造、改換身分證上之
        相片後，於八十五年四月九日持該變造身分證向台北市政府申請設立朝發飲
        食店。該名不知名人士又持變造之身分證向聯合信用卡處理中心申請信用卡
        ，且開立萬通銀行帳戶、帳號：00000000000000號，又於上
        揭資料表內記載：該店於四月二十二日晚上九點開始營業，聯絡人：林錦和
        、電話號碼：0000000再Ca11七○○，依此資料即可追究不法之徒，
        並確定原告非本件朝發飲食店之負責人，僅係遺失身分證之受害者。又按「
        下列各款文書，第三人有提出於法院之義務：‧‧‧二、他造依法律規定，
        得請求交付或閱覽者。三、為他造之利益而作者。‧‧‧五、商業帳簿。」
        行政訴訟法第一百六十八條準用第一百六十三條第二、三、五款定有明文。
        上開不知名人士向聯合信用卡中心申請信用卡及開立萬通銀行帳戶之相關文
        書由信用卡處理中心、萬通銀行保存，有原告向台北市稅捐稽徵處大安分處
        所影印之資料可證，該文書與原告權利有利害關係，且若確以原告名義申請
        之文書，依法律規定得請求交付或閱覽，故聯合信用卡處理中心、萬通銀行
        依法有提出於法院之義務，爰依行政訴訟法第一百六十六條第一項規定，聲
        請法院命第三人提出該文書，以釐清事實。
    (二)被告主張：
      (1)按「納稅義務人欠繳應納稅捐達一定金額者，得由司法機關或財政部，函請
        內政部入出境管理局，限制其出境；其為營利事業者，得限制其負責人出境
        。但其已提供相當擔保者，應解除其限制。其實施辦法，由行政院定之。」
        及「滯納金、利息、滯報金、怠報金、短估金及罰鍰等，除本法另有規定者
        外，準用本法有關稅捐之規定。」分別為稅捐稽徵法第二十四條第三項及第
        四十九條前段所明定。次按「在中華民國境內居住之個人或在中華民國境內
        之營利事業，其已確定之應納稅捐或關稅逾法定繳納期限尚未繳納，其欠繳
        稅款及已確定之罰鍰單計或合計，個人在新臺幣五十萬元以上，營利事業在
        新臺幣一百萬元以上者，由稅捐稽徵機關或海關報請財政部函請內政部入出
        境管理局限制該欠稅人或欠稅營利事業負責人出境。」為限制欠稅人或欠稅
        營利事業負責人出境實施辦法第二條第一項所規定。
      (2)本件原告為朝發飲食店負責人，該商號因欠繳營業稅及罰鍰二、四三七、一
        七二元，臺北市稅捐稽徵處以其欠繳稅款已達限制欠稅人或欠稅營利事業負
        責人出境實施辦法第二條第一項所定限制欠稅營利事業負責人出境之金額標
        準，乃報經被告以八十八年七月二十九日台財稅第八八○五一六○二七號函
        轉境管局限制原告出境，揆諸首揭規定，並無違誤。
      (3)茲原告訴稱其因身分證遺失被不知名歹徒冒用，並以變造後之身分證向台北
        市政府申請營業登記設立朝發飲食店，故原告非朝發飲食店負責人云云，查
        依臺北市稅捐稽徵處大安分處八十五年九月二十八日大安統字第二一○六七
        八六號營利事業統一發證設立登記申請書所載顯示，原告為朝發飲食店之負
        責人，是以臺北市稅捐稽徵處因該商號滯欠繳營業稅及罰鍰二、四三七、一
        七二元，而依首揭規定函報辦理限制該商號負責人即原告出境，於法並無不
        合。至於訴稱因身分證遺失被冒用登記營業登記乙節，依商業登記法第二十
        九條第一項規定：「商業有左列情事之一者，主管機關得依職權或據利害關
        係人申請，撤銷其登記或部分登記事項：一、登記事項有虛偽不實情事，經
        法院判決確定者。」，惟查原告並未提示經司法機關判決確定證明文件供核
        ，故在未撤銷其登記前，本件原處分仍應予維持。綜上論述，原處分及所為
        訴願決定並無違誤。
　　理  由
一、按「納稅義務人欠繳應納稅捐達一定金額者，得由司法機關或財政部，函請內政
    部入出境管理局限制其出境；其為營利事業者，得限制其負責人出境。」及「滯
    納金、利息、滯報怠報金、短估金及罰鍰等，除本法另有規定者外，準用本法有
    關稅捐之規定。」分別為稅捐稽徵法第二十四條第三項前段及第四十九條前段所
    明定。次按「在中華民國境內居住之個人或在中華民國境內之營利事業，其已確
    定之應納稅捐或關稅逾法定繳納期限尚未繳納，其欠繳稅款及已確定之罰鍰單計
    或合計個人在新臺幣五十萬元以上，營利事業在新臺幣一百萬元以上者，由稅捐
    稽徵機關，或海關報請財政部函請內政部入出境管理局限制該欠稅人或欠稅營利
    事業負責人出境。」為限制欠稅人或欠稅營利事業負責人出境實施辦法第二條第
    一項所規定。
二、查本件原告為朝發飲食店負責人，該商號因欠繳營業稅及罰鍰二、四三七、一七
    二元，台北市稅捐稽徵處以其欠繳稅款已達限制欠稅人或欠稅營利事業負責人出
    境實施辦法第二條第一項所定限制欠稅營利事業負責人出境之金額標準，乃報經
    被告以八十八年七月二十九日台財稅第八八○五一六○二七號函轉境管局限制原
    告出境。原告不服提起訴願，遭決定駁回，遂提起本件行政訴訟。其主張略以：
    其因身分證遺失被不知名歹徒冒用，並以變造後之身分證向台北市政府申請營業
    登記設立朝發飲食店，故原告非朝發飲食店負責人，而是受害者，所衍生之一切
    法律責任，不應由其承擔云云。
三、經查原告為朝發飲食店負責人，此有臺北市稅捐稽徵處大安分處八十五年九月二
    十八日大安統字第二一○六七八六號營利事業統一發證設立登記申請書附原處分
    卷可稽。又朝發飲食店因欠繳營業稅及罰鍰計二、四三七、一七二元（營業稅三
    九八、○九一元、滯納金及利息六三、六八一元、營業稅罰鍰一、九七五、四○
    ○元），並已確定，此為原告所不爭，並有臺北市稅捐稽徵處大安分處營業稅核
    定稅額通知書、處分書、掛號郵件送達證書等影本附原處分卷可證。被告依首揭
    規定，函請境管局限制該商號負責人即原告出境，並無違誤。至於朝發飲食店原
    設立登記申請書所附之負責人身分證影本上之照片，雖與原告之長相不盡相同，
    原告之身分證似有被變造使用之可能，惟亦難排除原告事先知情或授意；況查本
    件催繳營業稅及罰鍰處分，均已送達原告，有送達證書為證，並為原告所是認，
    如有受害情形，原告何以不申請復查以資救濟，卻任令其確定？是原告主張其身
    分證遺失遭歹徒冒用乙節，在未經法院判決確定，並經主管機關撤銷其營業登記
    前，稅捐機關以原告為限制出境之對象，即無不合。另原告請求向財團法人聯合
    信用卡中心調取特約商店資料表乙節，因該資料影本已附於原處分卷可資稽考，
    即無再行調閱之必要，附此敘明。
四、綜上所述，本件原告所訴，並無可採。被告以原告為朝發飲食店負責人，該商號
    滯欠營業稅及罰鍰金額超過限制出境之標準，因而函請境管局限制原告出境，並
    無違誤。訴願決定予以維持，亦無不合。原告仍執前詞，訴請撤銷，核無理由，
    應予駁回。
據上論結，本件原告之訴為無理由，依行政訴訟法第九十八條第三項前段，判決如主
文。
中　　華　　民　　國　　　九十一　　年　　　三　　　　月　　　十四　　　日
                           臺 北 高 等 行 政 法 院  第三庭
           　　　　　　　　　　　　　　　　　審判長 法　官  徐瑞晃
           　　　　　　　　　　　　　　　　　　　　 法　官  吳慧娟
           　　　　　　　　　　　　　　　　　　　　 法　官  李得灶
右為正本係照原本作成。
如不服本判決，應於送達後二十日內向本院提出上訴狀並表明上訴理由，如於本判決
宣示後送達前提起上訴者，應於判決送達後二十日內補提上訴理由書（須按他造人數
附繕本）。
中　　華　　民　　國　　  九十一　　年　　　三　  　　月　　二十五  　　日
            　　　　　　　　　　　　　　    　      書記官  陳清容
